臺灣新北地方法院刑事判決
111年度金訴字第328號
公  訴  人  臺灣新北地方檢察署檢察官
被      告  吳孟穎



選任辯護人  王聖傑律師
            葉泳新律師
上列被告因違反洗錢防制法等案件，經檢察官提起公訴（110年
度偵字第46312號）及移送併辦（111年度偵字第9126號），本院
合議庭裁定改行簡式審判程序，判決如下：
    主  文
吳孟穎幫助犯洗錢防制法第十四條第一項之洗錢罪，處有期徒刑
參月，併科罰金新臺幣貳萬元，罰金如易服勞役，以新臺幣壹仟
元折算壹日。緩刑伍年，並應支付如附表一所示之財產上損害賠
償。
    事  實
一、吳孟穎依一般社會生活之通常經驗，應可預見提供金融帳戶
    予不相識之人，可能作為幫助詐欺之人收取不法所得之用，
    並得以迂迴隱密方式轉移所提款項，製造資金在金融機構移
    動紀錄軌跡之斷點，以掩飾資金來源及去向，竟仍不違背其
    本意，基於幫助洗錢及幫助詐欺取財之不確定故意，於民國
    110年8月24日22時27分許，將其所申辦使用之玉山商業銀行
    土城分行帳號000-0000000000000號帳戶之網路銀行帳號及
    密碼，以通訊軟體「Line」提供予真實姓名、年籍資料不詳，
    自稱「邱銍晟」之人（下稱「邱銍晟」，尚無從證明係3人
    以上或組織犯罪），而容任該人使用上開帳戶，供作向不特
    定民眾詐欺取財犯罪使用及掩飾資金來源及去向，以此方式
    幫助詐欺之人向他人詐取財物及洗錢。該不詳之人取得上開
    金融帳戶後，即意圖為自己或他人不法所有，基於詐欺取財
    及洗錢之犯意，於如附表二所示時間，以如附表二所示方式
    詐騙如附表二所示廖安定、李孟文、郭艾文等3人，致渠等
    信以為真而陷於錯誤，分別於附表二所示時間轉帳匯款至吳
    孟穎上開金融帳戶內，旋遭轉出一空，以此方式詐欺牟利，
    並將犯罪所得以現金型態轉移，藉此製造金流之斷點，使偵
    查機關難以追查勾稽帳戶金流及贓款來源、去向。嗣廖安定
    等3人察覺受騙而報警處理，始悉上情。
二、案經廖安定、李孟文訴由新北市政府警察局土城分局報告臺
    灣新北地方檢察署（下稱新北地檢署）檢察官偵查起訴；另
    經郭艾文訴由雲林縣警察局虎尾分局報告新北地檢署檢察官
    移送併案審理。
    理  由
一、本案被告吳孟穎所犯係死刑、無期徒刑、最輕本刑為3年以
    上有期徒刑以外之罪，其於準備程序中就前揭被訴事實為有
    罪之陳述，經受命法官告知簡式審判程序之旨，並聽取公訴
    人、被告及其辯護人之意見後，本院合議庭認為適宜由受命
    法官獨任進行簡式審判程序，依刑事訴訟法第273條之1第1
    項規定，裁定由受命法官獨任進行簡式審判程序。是本案證
    據之調查，依刑事訴訟法第273條之2規定，不受同法第159
    條第1項、第161條之2、第161條之3、第163條之1及第164條
    至第170條所規定證據能力認定及調查方式之限制，合先敘
    明。
二、認定本案犯罪事實之證據及理由：
　　上開事實，業據被告於警詢、偵查中陳述綦詳，並於本院準
    備程序與審理中坦承不諱（見新北地檢署110年度偵字第463
    12號卷《下稱偵一卷》第7頁至第12頁、第71頁至第76頁、本
    院111年度金訴字第328號卷《下稱本院卷》第76頁、第82頁至
    第86頁），核與證人即告訴人廖安定、李孟文、郭艾文於警
    詢時指證遭詐騙情節相符（偵一卷第13頁至第18頁、新北地
    檢署111年度偵字第9126號卷《下稱偵二卷》第4頁至第8頁）
    ，並有被告上開帳戶之帳戶資料及交易明細表、網路轉帳交
    易畫面擷圖、自動櫃員機交易存根、存摺封面影本、匯款申
    請書影本、匯款帳戶存摺封面影本暨交易明細、通訊軟體對
    話紀錄各1份附卷可稽（偵一卷第19頁至第29頁、第35頁至
    第50頁、偵二卷第12頁至第13頁、第40頁、第44頁、第50頁
    至第51頁），足認被告前開任意性自白與事實相符，堪以採
    信。綜上所述，本案事證明確，被告犯行堪以認定，應依法
    論科。
三、論罪：
(一)按刑法第30條之幫助犯，係以行為人主觀上有幫助故意，客
    觀上有幫助行為，即對於犯罪與正犯有共同認識，而以幫助
    意思，對於正犯資以助力，但未參與實行犯罪之行為者而言
    。幫助犯之故意，除需有認識其行為足以幫助他人實現故意
    不法構成要件之「幫助故意」外，尚需具備幫助他人實現該
    特定不法構成要件之「幫助既遂故意」，惟行為人只要概略
    認識該特定犯罪之不法內涵即可，無庸過於瞭解正犯行為之
    細節或具體內容。此即學理上所謂幫助犯之「雙重故意」。
    金融帳戶乃個人理財工具，依我國現狀，申設金融帳戶並無
    任何特殊限制，且可於不同之金融機構申請多數帳戶使用，
    是依一般人之社會通念，若見他人不以自己名義申請帳戶，
    反而收購或借用別人之金融帳戶以供使用，並要求提供提款
    卡及告知密碼，則提供金融帳戶者主觀上如認識該帳戶可能
    作為對方收受、提領特定犯罪所得使用，對方提領後會產生
    遮斷金流以逃避國家追訴、處罰之效果，仍基於幫助之犯意
    ，而提供該帳戶之提款卡及密碼，以利洗錢實行，仍可成立
    一般洗錢罪之幫助犯（最高法院刑事大法庭108年度台上大
    字第3101號裁定意旨參照）。
(二)被告將上開帳戶網路銀行帳號、密碼交予「邱銍晟」」，使
    詐騙行為人得持以對告訴人3人施以詐術，致渠等陷於錯誤
    ，並依指示匯款至上開帳戶，旋遭轉出一空，已如上述。被
    告所為固未直接實行詐欺取財、掩飾或隱匿特定犯罪所得之
    本質、來源、去向、所在之構成要件行為，惟其提供本案上
    開金融帳戶之網路銀行帳號、密碼予詐騙之人，確對本案詐
    欺行為人遂行詐欺取財、掩飾或隱匿特定犯罪（詐欺取財罪
    屬洗錢防制法第3條第2款之特定犯罪）所得之本質、來源、
    去向、所在資以助力，有利詐欺取財及洗錢之實行。是核被
    告所為，係犯刑法第30條第1項前段、第339條第1項之幫助
    詐欺取財罪及刑法第30條第1項前段、洗錢防制法第2條第2
    款、第14條第1項之幫助洗錢罪。
(三)又檢察官另就告訴人郭艾文遭詐騙部分移送併辦（移送併辦
    案號：111年度偵字第9126號），此部分犯罪事實核與原偵
    查起訴且經本院論罪科刑之告訴人廖安定、李孟文遭詐騙部
    分事實有想像競合犯之裁判上一罪關係（詳後），依審判不
    可分之原則，本院自仍得併予審理。　
(四)被告以同一提供上開帳戶之行為，幫助詐欺行為人詐騙告訴
    人3人之財物，並均同時觸犯前揭幫助詐欺取財罪及幫助洗
    錢罪，為想像競合犯，應依刑法第55條前段規定，從一重之
    幫助洗錢罪處斷。
(五)至起訴書犯罪事實欄固記載被告交付帳戶之對象為「詐欺集
    團」，然本件並無事證足資認定向被告收取之人或實際詐騙
    之人之真實身分，亦無從得知其等是否實為同一人，故無事
    證足認本件參與詐欺或洗錢犯行之人有三人以上或其等所為
    符合組織犯罪防制條例認定之組織樣態，自無三人以上共犯
    詐欺取財罪或違反組織犯罪條例之情事；另告訴人李孟文固
    陳稱撥打電話向伊施用詐術之人有冒稱警察之情，惟被告於
    準備程序稱：伊不知悉詐騙集團成員係冒稱警察人員等語（
    本院卷第76頁），此外復無事證足認被告就冒用政府機關或
    公務員部分亦有犯意聯絡，自難認其有冒用政府機關及公務
    員名義詐欺取財罪之情事，均併此敘明。
四、科刑：
(一)被告係基於幫助之犯意，而並未實際參與詐欺取財及洗錢犯
    行，所犯情節較正犯輕微，為幫助犯，爰依刑法第30條第2
    項規定減輕其刑。
(二)次按犯洗錢防制法第14條、第15條之罪，在偵查或審判中自
    白者，減輕其刑，同法第16條第2項定有明文。本件被告於
    本院審理時，坦承有上開洗錢犯行，應認符合洗錢防制法第
    16條第2項規定，予以減輕其刑，並與前揭減刑事由依刑法
    第70條、第71條第2項規定遞減之。
(三)爰以行為人之責任為基礎，審酌被告提供上開金融帳戶供他
    人詐欺取財，助長詐騙財產犯罪之風氣，且因其提供個人帳
    戶，金流不透明，致使執法人員難以追查該詐騙集團成員之
    真實身分，增加被害人尋求救濟之困難，並擾亂金融交易往
    來秩序，危害社會正常交易安全，行為應予非難，惟犯後已
    坦承犯行，態度良好，並念及被告未實際參與詐欺取財之犯
    行，責難性較小，且於本院審理時與告訴人廖安定調解成立
    ，告訴人廖安定並表示願宥恕被告，請從輕量刑，給予被告
    自新或緩刑之機會等語；另被告亦表達願賠償告訴人李孟文
    、郭艾文之意願，然因告訴人李孟文、郭艾文未能到庭與被
    告進行調解，致未與告訴人李孟文、郭艾文達成和解獲得其
    諒解等節，有本院審理筆錄、調解筆錄、報到單各1份附卷
    可稽等情，並兼衡其犯罪之手段、所幫助詐取財物之金額、
    其角色分工非居於主導或核心地位、此前並無刑事前案之前
    科素行紀錄、及其為大學畢業之智識程度，於審理時自陳現
    於空運承攬公司上班，月薪約新臺幣（下同）3萬餘元，未
    婚無子女，無需扶養之人等語，暨其家庭經濟狀況為小康等
    一切情狀（參見本院卷第86頁審理筆錄、第17頁被告戶政資
    料查詢結果及偵一卷第7頁之警詢筆錄所載受詢問人資料欄
    ），量處如主文所示之刑，並就併科罰金部分諭知易服勞役
    之折算標準。又洗錢防制法第14條之法定刑度為「7年以下
    有期徒刑，併科新臺幣5百萬元以下罰金」，其最重本刑已
    逾5年，不符刑法第41條第1項之規定，故毋庸諭知易科罰金
    之折算標準，併此敘明。
五、緩刑：
　　又被告前未曾因故意犯罪受有期徒刑以上刑之宣告，有臺灣
    高等法院被告前案紀錄表在卷可按，念其因一時失慮，致罹
    本罪，事後已坦承犯行，深具悔意，且業與告訴人廖安定調
    解成立，願賠償其損害，告訴人廖安定並表示願給予被告緩
    刑之機會；告訴人李孟文、郭艾文則未到庭致未能調解成立
    等情，有前述調解筆錄、報到單等可佐，堪認被告確有悔意
    ，且已盡力修復其犯罪所造成之損害，信其經此偵審程序及
    科刑之宣告，自當知所警惕，而無再犯之虞，本院認尚無逕
    對被告施以短期自由刑之必要，故對被告宣告如主文所示之
    刑，以暫不執行為適當，爰依刑法第74條第1項第1款之規定
    ，併予宣告緩刑5年，以啟自新。另為確保被告緩刑之宣告
    能收具體之成效，且期使被告確切明瞭其等行為對社會所造
    成之危害，以培養正確法治觀念，並審酌被告與告訴人廖安
    定之調解條件，為期被告能確實履行上開賠償承諾，爰併依
    刑法第74條第2項第3款之規定，命被告應向告訴人廖安定支
    付如附表一所示之損害賠償。倘被告違反上開應行負擔之事
    項且情節重大者，依刑法第75條之1第1項第4款之規定，其
    緩刑之宣告仍得由檢察官向本院聲請撤銷，附此敘明。至告
    訴人李孟文、郭艾文部分雖未於本案審理中與被告獲致和解
    ，然仍得依民事訴訟程序對被告求償，而無礙其權益，自不
    待言。
六、本件無應沒收之物：
(一)再被告固有將上開帳戶提供他人遂行詐欺取財之犯行，業經
    本院認定如前，然被告於警詢、偵查及準備程序陳稱：伊沒
    有收到報酬，也沒有拿到錢；伊沒有出售帳戶牟利；沒有獲
    得報酬等語（偵一卷第11頁、第73頁、本院卷第76頁），而
    依卷內事證亦無證據足證被告交付帳戶供他人使用係受有報
    酬，或實際已獲取詐欺犯罪之所得，是依罪證有疑利益歸於
    被告之原則，難認被告有因本案犯行而有犯罪所得，故應認
    本案尚無犯罪所得應予宣告沒收。另未扣案之其餘贓款部分
    ，卷內並無其他證據可證明被告有實際取得該等贓款，自無
    從對被告宣告沒收。
(二)末按犯第14條之罪，其所移轉、變更、掩飾、隱匿、收受、
    取得、持有、使用之財物或財產上利益，沒收之，固為洗錢
    防制法第18條第1項前段所明定，惟本案被告所為係洗錢防
    制法第14條第1項洗錢罪之幫助犯，其犯罪態樣與實施犯罪
    之正犯有異，所處罰者乃其提供助力之行為本身，而非正犯
    實施犯罪之行為，因此幫助犯不適用責任共同之原則，對於
    正犯所移轉、變更、掩飾、隱匿、收受、取得、持有、使用
    之財物或財產上利益，自毋庸為沒收之宣告，併此敘明。
據上論斷，應依刑事訴訟法第299條第1項前段（依刑事判決精簡
原則，僅記載程序法條文），判決如主文。
本案經檢察官范孟珊偵查起訴及檢察官王聖涵移送併辦，由檢察
官吳宗光到庭執行公訴。
中　　華　　民　　國　　111 　年　　7 　　月　　20　　日
                  刑事第十三庭  法　官  林建良   
上列正本證明與原本無異。
如不服本判決，應於判決送達後20日內敘明上訴理由，向本院提
出上訴狀 (應附繕本) ，上訴於臺灣高等法院。其未敘述上訴理
由者，應於上訴期間屆滿後20日內向本院補提理由書「切勿逕送
上級法院」。
                                書記官  陳昇宏    
中　　華　　民　　國　　111 　年　　7 　　月　　25　　日
附錄本案論罪科刑法條全文：
中華民國刑法第30條
（幫助犯及其處罰）
幫助他人實行犯罪行為者，為幫助犯。雖他人不知幫助之情者，
亦同。
幫助犯之處罰，得按正犯之刑減輕之。 

中華民國刑法第339條：
意圖為自己或第三人不法之所有，以詐術使人將本人或第三人之
物交付者，處五年以下有期徒刑、拘役或科或併科五十萬元以下
罰金。
以前項方法得財產上不法之利益或使第三人得之者，亦同。
前二項之未遂犯罰之。
　
洗錢防制法第2條：
本法所稱洗錢，指下列行為：
一、意圖掩飾或隱匿特定犯罪所得來源，或使他人逃避刑事追訴
    ，而移轉或變更特定犯罪所得。
二、掩飾或隱匿特定犯罪所得之本質、來源、去向、所在、所有
    權、處分權或其他權益者。
三、收受、持有或使用他人之特定犯罪所得。
　
洗錢防制法第14條：
有第二條各款所列洗錢行為者，處七年以下有期徒刑，併科新臺
幣五百萬元以下罰金。
前項之未遂犯罰之。
前二項情形，不得科以超過其特定犯罪所定最重本刑之刑。  

附表一：
吳孟穎應給付廖安定新臺幣（下同）參拾伍萬元。給付方式為：自民國111年8月起於每月15日以前分期給付肆仟元（最末期應給付之金額為吳孟穎未清償之餘額），至全部清償為止，如有一期不履行視為全部到期。上開款項應匯入廖安定指定之金融機構帳戶（帳號詳卷）。 

附表二：
編號 被詐騙之人 詐騙時間 詐騙方式 匯款時間 匯款金額 （新臺幣）  1 廖安定 110年8月30日19時許 假冒廖安定外甥女，撥打電話及以通訊軟體「Line」佯稱：因貸款買房，急需用錢云云，致廖安定陷於錯誤，依指示匯款 110年9月1日11時20分許（11時56分許入帳） 35萬元     110年9月2日11時許（11時50分許入帳） 20萬元     110年9月3日11時20分許（12時18分許入帳） 30萬元  2  李孟文 110年9月3日12時50分許 撥打電話予李孟文，佯稱因其健保卡有就醫紀錄，且未繳清相關費用，需付款云云，致其陷於錯誤，依指示匯款 110年9月3日14時55分許 5萬元     同上日15時14分許 3萬元     同上日15時16分許 3萬元  3 郭艾文 110年9月2日19時31分許 撥打電話予郭艾文，佯稱因設定錯誤，將其設定為經銷商，需配合解除設定云云，致其陷於錯誤，依指示匯款 110年9月3日9時35分許（併案意旨書誤載為55分許，應予更正） 20萬元     同上日9時43分許 2萬9,988元     同上日9時43分許 4萬7,012元